臺灣高等法院民事裁定　　　　　　　　 100年度抗字第1005號
抗　告　人　戚難先
　　　　　　戚永泰
上列抗告人與相對人中華航空股份有限公司間假扣押事件，對於
中華民國100年2月8日臺灣臺北地方法院100年度全字第280號裁
定，提起抗告，本院裁定如下：
    主  文
原裁定關於抗告人戚難先之部分廢棄。
上開廢棄部分，相對人在原法院之聲請駁回。
抗告人戚永泰之抗告駁回。
抗告費用由抗告人戚永泰及相對人各負擔新臺幣伍佰元。
    理  由
一、相對人於原法院聲請意旨略以：債務人戚文豪自民國94年5
    月1日受僱於伊擔任試用機師，伊於僱用戚文豪前，已於93
    年5月派戚文豪赴位於澳洲阿得雷德市（Adelaide）之英國
    宇航航空訓練學校（簡稱BAE），接受駕駛員訓練課程，並
    由伊負擔費用，因培訓機師訓練費用龐大，伊乃與戚文豪於
    聘僱契約（下稱系爭契約）第2條約定為期20年之保證服務
    期間。又於系爭契約第3條第1項約定如戚文豪違反承諾，除
    同意賠償訓練費用新臺幣（下同）4,568,799元外，並賠償
    相當於離職前正常工作6個月薪資總額之違約金予伊，且由
    戚文豪邀同抗告人等為連帶保證人。詎戚文豪於99年12月27
    日填具自請離職預告書，向伊預告於100年1月13日離職，其
    離職時尚未滿20年之最低服務年限，已違反系爭契約第3條
    之約定，伊自得請求戚文豪與抗告人連帶給付上開訓練費用
    及違約金。另戚文豪離職時，尚違反其接受B738機型轉換為
    B744機型之轉訓服務最低年限3年之規定，亦應賠償轉訓之
    訓練費用，合計戚文豪及抗告人等應連帶賠償伊初訓及轉訓
    之訓練費用及違約金計4,602,847元，經伊催告抗告人等給
    付，仍未獲置理，為保全日後強制執行，願供現金或等值之
    第一商業銀行南京東路分行無記名可轉讓定期存單為擔保，
    以補釋明之不足，請求就抗告人等之財產在前揭債權額範圍
    內為假扣押。
二、原裁定意旨略以：相對人對其主張之請求及假扣押之原因，
    除已提出聘僱契約影本等件外，復據陳明願供擔保以補釋明
    之不足，而命相對人以154萬元或等值之第一商業銀行南京
    東路分行無記名可轉讓定期存單為抗告人等供擔保後，得對
    抗告人等之財產在4,602,847元範圍內為假扣押，及抗告人
    等如以4,602,847元為相對人供擔保，或將相對人請求之金
    額提存後，得免為或撤銷假扣押。
三、本件抗告意旨略以：相對人與機師間之聘僱契約之保證，係
    屬人事保證契約，依民法第756之3條之規定，不得逾3年，
    逾3年者，縮短為3年，本件人事保證契約逾97年2月11日已
    屆滿3年，伊等已不負保證責任，與相對人間自無債權債務
    關係存在，相對人聲請本件假扣押，顯不適法，爰請求廢棄
    原裁定等語。
四、按債權人就金錢請求或得易為金錢請求之請求，欲保全強制
    執行者，得聲請假扣押；假扣押非有日後不能強制執行或甚
    難執行之虞者，不得為之；請求及假扣押之原因應釋明之；
    前項釋明如有不足，而債權人陳明願供擔保或法院認為適當
    者，法院得定相當之擔保，命供擔保後為假扣押，民事訴訟
    法第522條第1項、第523條第1項、第526條第1項、第2項分
    別定有明文。又假扣押制度乃為保全債權人將來之強制執行
    ，並得命其供擔保以兼顧債務人權益之保障，所設暫時而迅
    速之簡易執行程序，是民事訴訟法第523條第1項所稱「有日
    後不能強制執行或甚難執行之虞」之「假扣押之原因」者，
    本不以債務人浪費財產、增加負擔或將其財產為不利益之處
    分，致達於無資力之狀態，或債務人移住遠方、逃匿無蹤或
    隱匿財產等積極作為之情形為限，祇須合於該條項「有日後
    不能強制執行或甚難執行之虞」之條件，即足當之。倘債務
    人對債權人應給付之金錢或得易為金錢請求之債權，經催告
    後仍斷然堅決拒絕給付，且債務人現存之既有財產，已瀕臨
    成為無資力之情形，或與債權人之債權相差懸殊，將無法或
    不足清償滿足該債權，在一般社會之通念上，可認其將來有
    不能強制執行或甚難執行之虞之情事時，亦應涵攝在內（最
    高法院98年度台抗字第746號裁定意旨參照）。經查：
  (一)本件相對人主張其與債務人戚文豪簽立系爭聘僱契約，約定
    為期20年之保證服務期間，並約定如戚文豪違反承諾，除同
    意賠償訓練費用4,568,799元外，並賠償相當於離職前正常
    工作6個月薪資總額之違約金，戚文豪違反系爭聘僱契約，
    應賠償相對人訓練費用、轉訓費用及違約金合計4,602,847
    元，抗告人等為戚文豪之連帶保證人，應與戚文豪負連帶賠
    償責任等情，業據提出機師聘僱契約、中華航空公司飛航組
    員服務年限及訓練費用賠償作業辦法、員工自請離職預告書
    、請求金額計算表、員工個人資料表、APQ訓練及738訓練時
    程表、飛航組員服務未滿規定年限賠償規定、轉訓時程表、
    機師升訓/轉訓合約、薪資明細表（見原法院卷9至38頁）為
    證，就其為假扣押請求之原因，已為相當之釋明。
  (二)又相對人主張抗告人戚永泰（下稱戚永泰）財產不足清償本
    件債權額4,602,847元，經相對人催告後，戚永泰仍拒不履
    行，亦據提出大園郵局第22號存證信函及回執（見原法院卷
    39頁、本院卷41、42頁）。另相對人主張經其聲請執行扣押
    戚永泰於第三人銀行存款，其存款餘額未達扣押標準而未予
    扣押，或僅餘1,077元予以扣押，顯見戚永泰之財產不足以
    清償債務，日後恐有難予強制執行或甚難執行之虞等情，亦
    據提出渣打國際商業銀行股份有限公司100年3月30日SCBCL
    字第1001004664號函、臺灣銀行桃園分行100年3月28日桃園
    營字第10050008681號函（見本院卷30、33頁）可稽，是相
    對人就戚永泰拒絕給付，且其資產不足以清償本件債務之假
    扣押之原因，已為相當之釋明，並陳明願供擔保再補上開釋
    明之不足，原法院亦命相對人提供154萬元擔保以補釋明之
    不足，揆諸上開規定，原法院就戚永泰部分准予假扣押裁定
    ，即無不合。戚永泰抗告意旨就此部分指摘原裁定不當，求
    予廢棄，即非有據，應予駁回。
  (三)另相對人雖謂抗告人戚難先（下稱戚難先）拒絕履行保證責
    任，若不予抗告人戚難先之財產實施假扣押，恐將難於強制
    執行云云，固據提出大園郵局第22號存證信函及回執（見原
    法院卷39頁、本院卷41、42頁）為證，然並不足以釋明戚難
    先之財產不足以清償本件債務，或戚難先有脫產逃匿之意，
    或有何隱匿財產、或其他有日後不能強制執行或甚難執行之
    虞或應在外國為強制執行之假扣押原因，難謂相對人已就假
    扣押之原因及必要性盡釋明義務，而非釋明有所不足。經本
    院以100年7月19日院鼎民直100抗1005字第1000011397號函
    請相對人於文到後7日內釋明本件假扣押之必要性，該函於
    同年月21日送達相對人（送達回證見本院卷19頁），相對人
    雖提出戚文豪財產資料清單、原法院及臺灣桃園地方法院民
    事執行處通知、保證書、戶籍謄本（見本院卷27至40頁）以
    為釋明。然上開證物僅足釋明債務人戚文豪及戚永泰有假扣
    押之原因及必要性，尚難認相對人就戚難先部分已盡釋明之
    責。故縱令相對人為願供擔保以代釋明，仍應駁回其對戚難
    先假扣押之聲請。原裁定准許相對人供擔保後得對戚難先為
    假扣押，自有未洽。戚難先之抗告意旨指摘原裁定此部分不
    當，求予廢棄，於法有據，應由本院予以廢棄，改判如主文
    第二項所示。
五、據上論結，本件抗告人戚難先之抗告為有理由，抗告人戚永
    泰之抗告為無理由，爰裁定如主文。
中    華    民    國   100    年    8     月    16    日
                  民事第十六庭
                        審判長法  官  王聖惠
                              法  官  謝碧莉
                              法  官  呂淑玲
正本係照原本作成。
本裁定除以適用法規顯有錯誤為理由外，不得再抗告。如提起再
抗告，應於收受後10日內委任律師為代理人向本院提出再抗告狀
。並繳納再抗告費新台幣１千元。
中    華    民    國   100    年    8     月    16    日
                              書記官  明祖全